# PROJET: ANALYSE DE DONNEES

# Dorine FONTAINE



## Problème 1

### Liste des fichiers d'images de référence

```{r}
getwd()
ref<-list.files(path = "./referenceFaceData",full.names=TRUE)
ref
```

### Chargement de la librairie pixmap

```{r}
#install.packages( "factoextra")
library(pixmap)

```

### Lecture des fichier d'images de référence

```{r}
imgRef=lapply(ref,read.pnm)
lapply(imgRef,plot)
```

### Liste des matrices des images de référence

```{r}
imgRefMat=lapply(imgRef,function(x){x@grey[0:100,0:90]})
imgRefMat1<-imgRefMat[[1]]
imgRefMat1[1:7,1:5]
```

### Conversion des matrices d'images de référence en vecteurs

```{r}
imgRefVector=lapply(imgRefMat,function(x){as.vector(t(x))})
#length(imgRefVector[[1]])
```

### Construction de la matrice dont les lignes sont les vecteurs de imgRefVector

```{r}
imgRefMatPCA=t(sapply(imgRefVector,rbind))

```

### Noms des lignes de la matrice imgRefMatPCA

```{r}
rownames(imgRefMatPCA)=lapply(1:nrow(imgRefMatPCA),function(x){v=paste("r",x)})
imgRefMatPCA[,1:5]
```

### Liste des fichiers d'images test

```{r}
test<-list.files(path = "./testFaceData",full.names=TRUE)
test
```

### Lecture des fichier d'images test

```{r}
imgTest=lapply(test,read.pnm)
lapply(imgTest,plot)
```

### Liste des matrices des images test

```{r}
imgTestMat=lapply(imgTest,function(x){x@grey[0:100,0:90]})
```

### Conversion des matrices d'images test en vecteurs

```{r}
imgTestVector=lapply(imgTestMat,function(x){as.vector(t(x))})
```

# Construction de la matrice dont les lignes sont les vecteurs de imgTestVector

```{r}
imgTestMatPCA=t(sapply(imgTestVector,rbind))
```

### Noms des lignes de la matrice imgTestMatPCA

```{r}
rownames(imgTestMatPCA)=lapply(1:nrow(imgTestMatPCA),function(x){v=paste("t",x)})
```

### Construction de la matrice de données contenant les vecteurs visages de référence et vecteurs visages test

```{r}
donnees<- rbind(imgRefMatPCA, imgTestMatPCA)

dim(donnees)
```

# PARTIE 1 RECONNAISSANCE FACIALE

## 2-PCA sur les données des images réferences

```{r}
#Import des librairies et chargements

#install.packages("factoextra")
library("factoextra")
library("FactoMineR")

#Analyse par composante principale (ACP) ayant définis les images test comme individus suplémentaire
 
visage.pca <- PCA( donnees,ind.sup =11:15,ncp=9 )

#Observation 

#summary(donne_PCA)

#Affectation des valeurs propres résultant de l'ACP

donne_eigenvalue<-visage.pca$eig[,1]


#Calcule de l'inertie du nuage des individus 

inertie=sum(donne_eigenvalue)


#Eboulis des valeurs des valeurs propres

fviz_eig(visage.pca, addlabels = TRUE, ylim = c(0, 30))+labs(title ="Eboulis des valeurs propres")

#A)
#Nombre d'axe à retenir selon le critére de Kaiser 

k = length(donne_eigenvalue[donne_eigenvalue>=I1/ncol(donnees)])
cat("Il y a ",k, "axe a retenir selon le critéres de Kaiser\n")

#B)
#Pourcentage d'inertie cumulée des Dim 1 à 9

cat("\nLe pourcentage d'inertie obtenu par le sous-espaces factoriel Ek est de",visage.pca$eig[9,3], "%")


```

## 3-Manipulation des visages test

### A) Pour évaluer la qualité de représentation des axes sur les dimentions, on garde les axes dont la somme des cos2 deux à deux est le plus proches de 1.

```{r}

meilleur_plan<-function(){
  
  
 
  for (p in 1:5){
    index1<-0
    index2<-0
    max<-0
    for (i in 1:9){
      for(j in i:9){
      
       
    
      if(i!=j){
     
         somme <- visage.pca$ind.sup$cos2[p,i] + visage.pca$ind.sup$cos2[p,j]
         
         
         if (max<somme){
           max<-somme
           index1<-i
           index2<-j
           
           
           
           
         }
         
     
      
    }
    }
  
  
    }
   inertie_plan= pourcentage_inertie[index1]+pourcentage_inertie[index2]
   cat("\n Les dimentions sont", index1,"et ",index2, "pour l'image test",p,"avec un pourcentage d'inertie du plan de", inertie_plan)
  
  
  
}
}
  
  


meilleur_plan()




```

### B)Réprésentation sur des individus test sur le meilleur plan

```{r}
#Pour t1
plot(visage.pca, choix = "ind", axes = c(1, 2), lim.cos2.var = 0)+labs(title ="Meilleure representation pour t1")
#Pour t2
plot(visage.pca, choix = "ind", axes = c(1, 7), lim.cos2.var = 0)+labs(title ="Meilleure representation pour t2")
#Pour t3
plot(visage.pca, choix = "ind", axes = c(3, 4), lim.cos2.var = 0)+labs(title ="Meilleure representation pour t3")
#Pour t4
plot(visage.pca, choix = "ind", axes = c(3, 5), lim.cos2.var = 0)+labs(title ="Meilleure representation pour t4")
#Pour t5
plot(visage.pca, choix = "ind", axes = c(3, 6), lim.cos2.var = 0)+labs(title ="Meilleure representation pour t5")




```

### C) Identification, à partir de la représentation sur P, d'un visage de référence aussi proche que possible d'un visage test, en tenant compte des contributions à l'inertie de P et des qualités de représentation sur P.

```{r}

cat("L'image test t1 ressemble à l'image référence r6 sur la dim 2 et 1, avec une contribution de r6 sur ce plan de ",visage.pca$ind$contrib[6,1]+ visage.pca$ind$contrib[6,2])
cat("\n")
cat("\nL'image test t2 ressemble à l'image référence r9 sur la dim 7 et 1, avec une contribution de r6 sur ce plan de ",visage.pca$ind$contrib[9,1]+ visage.pca$ind$contrib[9,7])
cat("\n")
cat("\nL'image test t3 ressemble à l'image référence r7 sur la  dim 4 et 3, avec une contribution de r6 sur ce plan de ",visage.pca$ind$contrib[7,3]+ visage.pca$ind$contrib[7,4])
cat("\n")
cat("\nL'image test t4 ressemble à l'image référence r8 sur la dim 5 et 3, avec une contribution de r6 sur ce plan de ",visage.pca$ind$contrib[8,5]+ visage.pca$ind$contrib[8,3])
cat("\n")
cat("\nL'image test t5 ressemble à l'image référence r10 sur la dim 6 et 3, avec une contribution de r6 sur ce plan de ",visage.pca$ind$contrib[10,6]+ visage.pca$ind$contrib[10,3])
cat("\n")

contribution_moyenne<-sum(visage.pca$ind$contrib[1,])/9
cat("\n")
cat("\nLa contribution moyenne est ", contribution_moyenne,", tout les points référence cité plus haut sont au dessus de cette moyenne, ce qui signifie que chaque point a une bonne contribution.")

```

### D) Vérification de la proximité inférée à la question précédente en calculant les distances euclidiennes entre le visage test et chacun des visage de référence, à partir des coordonnées principales par rapport aux k axes factoriels retenu.

### E) Affichage simultané du visage test et du visage identifié.

```{r}
tableau <- rbind( visage.pca$ind$coord,visage.pca$ind.sup$coord )
distance <- dist( tableau )
distance1 <- as.matrix( distance )

correspondance<-function(){
  
  
  
  for(i in 11:15){
    
    min<-1000
    index4<-0
    
    for (j in 1:10){
      
      dist<-distance1[i,j]
      
      if (min>dist){
        
           min<-dist
           index4<-j
           
           }
    }
    
    test <- i-10
    
    cat("\nL'image test ",test,"ressemble à l'image de réference ",index4,"avec un min de", min)
    lapply( imgTest[test],plot )
    lapply( imgRef[index4],plot )
    
    }
  }




correspondance()
```

## 4. Classification Ascendante Hiérarchique (CAH) sur les individus de reference avec la distance euclidienne et la méthode de WARD

```{r}
cah.visage_ref <- hclust( dist(visage.pca$ind$coord),method="ward.D2" )
plot( cah.visage_ref,main = "Classification des visages de références" )

```

## 5. Reunion des visages test contenus dans l'archive « visagestest » et des visages de références contenus dans l'archive « visages de référence » en un même nuage. Réalisation d'une classification ascendante hiérarchique (CAH) du projeté de ce nuage sur la sous-espace principal retenu à la question 1, en utilisant la même distance et le même lien d'agrégation choisis à la question précedente.

```{r}

cah.visage_ref_test <- hclust( dist(tableau),method="ward.D2" )
plot( cah.visage_ref,main = "Classification des visages de références et des visages test" )


```

